【裁判字號】    98,交聲,288
【裁判日期】    980422
【裁判案由】    交管條例聲異
【裁判全文】
臺灣板橋地方法院交通事件裁定         98年度交聲字第288號
原處分機關  交通部公路總局臺北區監理所板橋監理站
異  議  人
即受處分人  甲○○
上列異議人即受處分人因違反道路交通管理處罰條例案件，對於
原處分機關交通部公路總局臺北區監理所板橋監理站於中華民國
98年1 月22日所為之板監裁字裁41-A00000000號之處分不服，聲
明異議，本院裁定如下：
    主  文
原處分撤銷。
甲○○駕駛人不依規定駛入來車道，處罰鍰新臺幣玖佰元，並記
違規點數壹點。
    理  由
一、原處分意旨略以：異議人即受處分人甲○○於民國97年4 月
    21日上午8 時27分許，騎乘車牌號碼CDU-333 號重型機車，
    行經於臺北市○○路時，經臺北市政府警察局交通大隊員警
    拍照採證，以其跨越雙黃線行駛而違反道路交通管理處罰條
    例第45條第12款之規定，於97年5 月8 日以北市警交字第A0
    0000000 號舉發違反道路交通管理事件通知單逕行制單舉發
    ，嗣由原處分機關於98年1 月22日以板監裁字裁41-A000000
    00號，依道路交通管理處罰條例第45條第3 款之規定，以異
    議人於上開時、地，騎乘該機車不依規定駛入來車道，裁處
    罰鍰新臺幣（下同）1,800 元，並依同條例第63條規定記違
    規點數1 點等語。
二、異議意旨略以：伊於97年4 月21日上午8 時27分許駕駛車號
    CDU-333 號重型機車，行駛於臺北市○○路時，因違反道路
    交通管理處罰條例第45條第12款規定，任意駛出邊線（惟原
    裁決係依該條例第45條第3 款之規定，不依規定駛入來車道
    予以裁罰，聲明異議狀所載顯然有誤），致遭裁決加重處罰
    鍰1,800 元。然伊於97年10月8 日前上網查閱有無道路交通
    違規事件，得知分別有汽、機兩件道路交通違規事件：其一
    為汽車（車號：GP-8290） 違規事件，經申訴結果，係因臺
    北市政府警察局交通警察大隊作業疏失，已辦理撤銷處分；
    其二為機車（車號：CDU-333） 違規事件，伊於97年10 月8
    日針對前開機車之違規事件向原處分機關以電子郵件方式提
    申訴書，然原處分機關於97年10月27日以北監板四字第0976
    014703號函覆『…本案因申訴時已逾寄存送達生效日，依道
    路交通管理處罰條例第9 條規定，應以該條款高額罰鍰裁處
    。…』。惟本案自97年4 月21日至今，伊均未收到違規通知
    單及裁決書，係主動查知後提報申訴，原處分機關無法提出
    本案通知聯何時送達及由何人收受之相關資料，致原處分機
    關對伊處以高額罰鍰之處分，顯有不當與不合理，爰依法聲
    明異議，請求撤銷原處分等語。
三、按汽車（包括機器腳踏車）駕駛人，不依規定駛入來車道者
    ，處新臺幣600 元以上1,800 元以下罰鍰，並記違規點數1
    點，道路交通管理處罰條例第45條第3 款、第63條第1 項第
    1 款分別定有明文。又按逕行舉發之舉發違反道路交通管理
    事件通知單（以下簡稱舉發通知單），應按「已查明之資料
    」填註車牌號碼、車輛種類、車主姓名及地址，並於通知單
    上方空白處加註逕行舉發之文字後，由舉發機關送達被通知
    人；且處理違反道路交通管理事件，有關文書送達之程序，
    依行政程序法之規定，道路交通管理事件統一裁罰基準及處
    理細則第11條第1 項第4 款、第5 條分別定有明文。再者，
    送達於應受送達人之住居所、事務所或營業所為之，但在行
    政機關辦公處所或他處會晤應受送達人時，得於會晤處所為
    之；於應送達處所不獲會晤應受送達人時，得將文書付與有
    辨別事理能力之同居人、受僱人或應送達處所之接收郵件人
    員；另送達不能依前2 條規定為之者，得將文書寄存送達地
    之地方自治或警察機關，並作送達通知書兩份，一份黏貼於
    應受送達人住居所、事務所、營業所或其就業處所門首，另
    一份交由鄰居轉交或置於該送達處所信箱或其他適當位置，
    以為送達；由郵務機關為送達者，得將文書寄存於送達地之
    郵政機關，行政程序法第72條第1 項、第73條第1 項及第74
    條第1 項、第2 項亦分別定有明文。
四、經查：
(一)、本件異議人即受處分人甲○○於97年4 月21日上午8 時27分
    許，騎乘車牌號碼CUD-333 號重型機車行經臺北市○○路時
    ，跨越雙黃線而駛入來車道，經臺北市政府警察局交通大隊
    拍照採證，以其跨越雙黃線行駛而於97年5 月8 日以北市警
    交字第A00000000 號舉發違反道路交通管理事件通知單逕行
    制單舉發其違反道路交通管理處罰條例第45條第12款之規定
    ，嗣由原處分機關於98年1 月22日以板監裁字裁41-A000000
    00號，依道路交通管理處罰條例第45條第3 款之規定，以異
    議人於上開時、地，騎乘該機車不依規定駛入來車道，裁處
    罰鍰1,800 元，並依同條例第63條規定記違規點數1 點等情
    ，此為異議人所不爭執，並有前開舉發通知單、本案採證照
    片、前開裁決書各1 紙（詳見本院卷第5 、12、20頁）在卷
    可稽。是前開違規事實，足堪認定屬實。
(二)、又查異議人即受處分人自84年9 月13日起，迄今之戶籍地址
    均為臺北縣中和市○○路217 巷26弄8 號2 樓，此有個人基
    本資料查詢結果1 份在卷可證；而查臺北市政府警察局交通
    警察大隊所填製之「北市警交大字第A00000000 號舉發違反
    道路交通管理事件通知單」含採證照片，業據該大隊寄送至
    異議人之戶籍地址即車籍地址「臺北縣中和市○○路217 巷
    26弄8 號2 樓」，惟因招領逾期無人簽收已遭退回，該大隊
    依行政程序法第74、76條規定於97年6 月10日以第002578號
    雙掛號郵件檢附送達證書再交寄郵局，因未會晤異議人本人
    或其合法受領之同居人或受僱人，郵政人員於97年6 月13日
    始辦理寄存送達之程序，即將該舉發通知單寄存在臺北縣中
    和宜安郵局，並製作送達通知書2 份，分別黏貼應受送達人
    即異議人門前，及置於異議人上址信箱或其他適當地點，以
    為送達，應受送達人即異議人逾3 個月仍未招領等情，此有
    臺北市政府警察局交通警察大隊98年2 月18日北市警交大執
    字第09830579400 號函暨前開舉發通知單、寄存送達郵件掛
    號執據、送達證書影本及彩色採證照片圖檔影本各1 張（詳
    見本院卷第19至22頁）附卷可佐；然上開舉發通知單所載應
    到案日期係為「97年6 月12日」，有該舉發通知單在卷可查
    （詳見本院卷第20頁），是舉發機關將前開舉發通知單寄存
    於郵政機關之日即「97年6 月13日」顯已超過受處分人應到
    案日期，受處分人於到案期限前既未經合法通知，自不可能
    依限到案繳交罰鍰，更不發生逾越到案期限之情形。
(三)、再者，汽車（包括機器腳踏車）駕駛人，不依規定駛入來車
    道者，處新臺幣600 元以上1,800 元以下罰鍰，道路交通管
    理處罰條例第45條第3 款定有明文。違反道路交通管理處罰
    條例第45條第3 款固就汽車駕駛人前揭違規行為定有法定罰
    鍰額度，然為防止處罰機關枉縱或偏頗，道路交通管理處罰
    條例第92條第3 項授權交通部會同內政部訂定「違反道路交
    通管理事件統一裁罰基準及處理細則」及其附件「違反道路
    交通管理事件統一裁罰基準表（以下簡稱基準表）」，以維
    持裁罰之統一性與全國因違反道路交通管理事件而受處罰民
    眾之公平，不因裁決人員不同，而生偏頗，寓有避免各監理
    機關於相同事件恣意為不同裁罰之功能。依違反道路交通管
    理事件統一裁罰基準標準及處理細則第2 條第1 規定：「處
    理違反道路交通管理事件之程序及統一裁罰基準依本細則之
    規定辦理。」而依違反道路交通管理事件統一裁罰基準表所
    示，駕駛人不依規定駛入來車道，就違反道路交通管理處罰
    條例第45條第3 款之違規行為部分，除應記違規數1 點外，
    就罰鍰部分：(1)於期限內繳納或到案聽候裁決者，應裁處90
    0 元罰鍰；(2)逾越應到案期限30日內，繳納罰鍰或到案聽候
    裁決者，應裁處1,200 元罰鍰；(3)逾越應到案期限30日以上
    60日以內，繳納罰鍰或到案聽候裁決者，應裁處1,500 元；
    (4)逾越應到案期限60日以上，繳納罰鍰或逕行裁決者，應裁
    處1,800 元。是該統一裁罰基準表既就違反道路交通管理處
    罰條例之各類違規行為之車輛種類或違規情節，應裁處之罰
    鍰標準已有特別規定，自應優先適用。從而，本件受處分人
    騎乘車牌號碼CUD-33號重型機車違規，且因該違規舉發通知
    單未能合法送達予受處分人，已如前述，受處分人未於應到
    案期限內自動繳納罰鍰，自有不可歸責之事由，應為有利於
    受處分人之認定，依情節最輕之已於期限內繳納或到案聽候
    裁決之情形處斷，則依上開統一裁罰基準表所示，受處分人
    之違規行為，除應記違規數1 點外，並應裁處900 元罰鍰。
五、綜上所述，原處分機關以異議人本件違規逾越到案期限而未
    繳納罰鍰，而依違反道路交通管理事件統一裁罰基準表之規
    定裁處罰鍰1,800 元，實有未洽，異議人執此聲明異議，非
    無理由，故應由本院將原處分撤銷，並審酌異議人違規情節
    之輕重，依道路交通管理處罰條例第45條第3 款、第61條第
    1 項第1 款及違反道路交通管理事件統一裁罰基準表之規定
    ，量處如主文第二項所示之處罰。
據上論斷，應依道路交通管理處罰條例第87條第2 項，道路交通
案件處理辦法第20條前段，裁定如主文。
中    華    民    國    98    年    4     月    22    日
                  交通法庭法  官  饒金鳳
以上正本證明與原本無異。
如不服本裁定應於送達後5 日內向本院提出抗告狀。
                          書記官  王春森
中    華    民    國    98    年    4     月    22    日


司法院資訊處製作；財團法人民間司法改革基金會備份。
